臺灣高等法院刑事判決
108年度上易字第2385號
上  訴  人  
即  被  告  洪才欽
上列上訴人即被告因竊盜案件，不服臺灣桃園地方法院108年度
審易字第826號，中華民國108年7月24日第一審判決（起訴案號
：臺灣桃園地方檢察署107年度偵字第32263號），提起上訴，本
院判決如下：
    主  文
上訴駁回。
    事  實
一、洪才欽於民國107年7月17日凌晨1時16分許，在桃園市○○區○
    ○路00號前，見彭若華所有車牌號碼為000-000號之普通重型
    機車（價值約新臺幣1萬元）停放該處，竟基於意圖為自己
    不法所有之竊盜犯意，以自備鑰匙啟動該機車電門竊取得手
    後騎乘離去。嗣彭若華發覺遭竊後報警處理，經報警調閱監
    視器錄影畫面後始悉上情，並在桃園市平鎮區中豐路與湧東
    路口尋獲該機車。
二、案經彭若華訴由桃園市政府警察局龍潭分局報告臺灣桃園地
    方檢察署檢察官偵查起訴。
    理  由
壹、證據能力部分：
一、本判決下引具傳聞性質之各項供述證據經本院於審判期日調
    查證據時提示並告以要旨後，當事人均未於言詞辯論終結前
    就證據能力部分有所異議（見本院卷第65頁、第90頁），本
    院復查無該等證據有違背法定程序取得或顯不可信之情狀，
    揆諸刑事訴訟法第159條之5規定，應均有證據能力。
二、至本件認定事實所引用之非供述證據，並無證據證明係公務
    員違背法定程序所取得，亦無刑事訴訟法第159條之4 顯有
    不可信之情況與不得作為證據之情形，且經本院於審判期日
    依法進行證據之調查、辯論，被告於訴訟上之程序權即已受
    保障，亦應有證據能力。
貳、實體部分：
一、認定犯罪事實所憑之證據及理由：
  ㈠前揭事實業據被告洪才欽於警詢、原審及本院審理時均坦承
    不諱（見107年度偵字第32263號偵查卷【下稱偵卷】第3頁
    反面，原審卷第55頁、第61頁，本院卷第64頁、第91頁），
    核與證人即告訴人彭若華於警詢時之證述情節大致相符（見
    偵卷第9頁正反面），並有桃園市政府車輛協尋電腦輸入單
    、失車－案件基本資料詳細畫面報表、車輛詳細資料報表各1
    紙、監視器錄影畫面擷取照片10張及光碟1片附卷可稽（見
    偵卷第12至14頁、第16至18頁及光碟片存放袋），足認被告
    上開任意性自白與事實相符，堪以採信。
  ㈡據此，本案事證明確，被告犯行堪以認定，應依法論科。
二、論罪部分：    
  ㈠按行為後法律有變更者，適用行為時之法律，但行為後之法
    律有利於行為人者，適用最有利於行為人之法律，刑法第2
    條第1項定有明文。查被告行為後，刑法第320條第1項竊盜
    罪業於108年5月29日修正公布，並自同年月31日施行。修正
    前刑法第320條第1項原規定：「意圖為自己或第三人不法之
    所有，而竊取他人之動產者，為竊盜罪，處五年以下有期徒
    刑、拘役或五百元以下罰金。」修正後刑法第320條第1項則
    規定：「意圖為自己或第三人不法之所有，而竊取他人之動
    產者，為竊盜罪，處五年以下有期徒刑、拘役或五十萬元以
    下罰金。」經比較新舊法結果，修正後刑法第320條第1項竊
    盜罪部分之構成要件固未變更，然罰金刑度業經提高，即非
    較有利於被告，揆諸前揭說明，自應適用其行為時法即修正
    前刑法第320條第1項之規定。
  ㈡核被告所為，係犯修正前刑法第320條第1項之竊盜罪。
  ㈢檢察官起訴意旨雖認被告本案係持一字型螺絲起子啟動機車
    電門，構成刑法第321條第1項第3款之攜帶兇器加重竊盜罪
    ，然被告於原審稱：本件我在警詢時應該說錯了，我沒有攜
    帶一字起子行竊本案機車等語（見原審卷第55頁），告訴人
    彭若華於原審亦稱：被告說的可能是真的，因為我的機車電
    門沒有被破壞等語（見原審卷第56頁），參以案發期間被告
    涉有多起竊盜案件而經論罪科刑，有本院被告前案紀錄表在
    卷可按，確實不能排除被告因犯案多起而誤記之可能，是本
    案自不能僅憑被告於警詢中之單一自白而認其係持一字型螺
    絲起子竊取機車，從而檢察官上開起訴法條容有未洽，惟因
    起訴之基本犯罪事實同一，且經公訴檢察官於原審當庭更正
    起訴法條（見原審卷第56頁），復係由較重之加重竊盜罪變
    更為較輕之普通竊盜罪，無礙於被告防禦權之行使，爰依法
    變更起訴法條為上開普通竊盜罪。  
參、維持原判決之理由：
一、原審法院同上認定，以被告本案所為事證明確，係犯修正前
    刑法第320條第1項之竊盜罪，而適用修正前刑法第320條第1
    項、刑法第2條第1項前段、第41條第1項前段等規定，並以
    行為人之責任為基礎，審酌被告不思以正當手段獲取財物，
    反而再行竊取他人財物，使告訴人因而受有財產上之損害，
    及其犯罪之動機、目的、手段，暨其犯罪後均坦承犯行，具
    有悔意，態度尚佳等一切情狀，量處有期徒刑4月，並諭知
    如易科罰金之折算標準；另說明被告所竊得機車業已由告訴
    人領回，即已實際發還被害人；又未扣案之自備鑰匙，固為
    被告持以供本件之竊盜犯行所用，然未扣案，無證據證明該
    物品現仍存在，且欠缺刑法之重要性，認無沒收或追徵之必
    要，而依刑法第38條之1第5項及第38條之2第2項等規定不予
    宣告沒收等節，認事用法均無違誤，量刑亦屬妥適，應予維
    持。
二、被告上訴意旨略以：本案是因被告小孩於107年7月6日過世
    ，要到殯儀館才會偷車（被告於本院準備程序稱是因為當時
    自己機車被偷了，為上班代步而偷車，見本院卷第64頁），
    在原審已經向告訴人道歉，也打算要賠償告訴人，但告訴人
    說車子沒有損壞不用賠償，被告其他竊盜案件多處拘役，本
    案原判決量刑過重，請求從輕量刑等語。
三、按關於刑之量定，係實體法上賦予法院得為自由裁量之事項，倘其未有逾越法律所規定之範圍，或濫用其權限，即不得任意指摘為違法（最高法院75年台上字第7033號判例意旨參照）。查原審於量刑時已依刑法第57條規定以行為人之責任為基礎，並於理由內說明其審酌該條所列情狀後之量刑事由，且已考量被告之犯罪動機、目的、造成被害人之損失程度及其犯罪後之態度等節，以本案被告之犯罪動機在於貪圖不法利益，其因竊盜案件經原審法院於107年6月11日以107年度壢簡字第682號判處有期徒刑2月，於107年6月29日以107年度壢簡字第780號判處有期徒刑2月（見本院卷第25、26頁之前案紀錄表），竟仍於同年7月17日再犯本案竊盜犯行，未知警惕反省之態度，暨其犯罪手段、所竊取財物價值等情觀之，原審量刑並未逾越法定裁量範圍，亦無明顯違反罪刑相當原則之濫用權限情形，尚難認有何量刑過重之處。其餘上訴意旨所指各情，復非應撤銷原判決改判較輕之刑之事由，是被告上訴意旨為無理由，應予駁回。
據上論斷，應依刑事訴訟法第368條，判決如主文。
本案經檢察官黃和村到庭執行職務。
中    華    民    國    109   年    3     月    12    日
                  刑事第二十庭  審判長法  官  王復生  
                                      法  官  陳春秋  
                                      法  官  張紹省  
以上正本證明與原本無異。
不得上訴。
                                      書記官  莫佳樺
中    華    民    國    109   年    3     月    16    日
附錄：本案論罪科刑法條全文
修正前中華民國刑法第320條
意圖為自己或第三人不法之所有，而竊取他人之動產者，為竊盜
罪，處5年以下有期徒刑、拘役或500元以下罰金。